【裁判字號】    89,訴,1650
【裁判日期】    891004
【裁判案由】    給付工程款
【裁判全文】
臺灣臺北地方法院民事判決  八十九年度訴字第一六五○號
    原      告    甲○○
    訴訟代理人    蘇衍維律師
    複  代理人    乙○○
    被      告    丙  ○
右當事人間請求給付工程款事件，本院判決如左：
    主    文
被告應給付原告新台幣柒拾肆萬捌仟玖佰貳拾捌元，及自民國八十九年四月二十七日
起至清償日止，按年息百分之五計算之利息。
原告其餘之訴駁回。
訴訟費用由被告負擔。
本判決第一項於原告以新台幣貳拾伍萬元供擔保後，得假執行。
原告其餘假執行之聲請駁回。
    事    實
甲、原告方面：
一、聲明：
（一）被告應給付原告新台幣（下同）七十四萬八千九百三十元，及自起訴狀繕本送
      達翌日起至清償日止，按年息百分之五計算之利息。
（二）請准供擔保宣告假執行。
二、陳述：
（一）兩造於民國八十八年六月十日，簽訂室內裝修工程委託設計及監工委託書，就
      被告所有坐落台北市○○街三八一巷二七號二樓之一房屋之室內設計及裝修工
      程，由被告委請原告為室內空間之規劃、施工圖說繪製、預估工程款、協調承
      包廠商、施工期間監工、協助被告驗收等。原告業於八十八年九月十八日依約
      履行、完工，並經被告驗收完成，被告於八十八年九月十九日遷入居住，其所
      應付款項含工程款為一百二十三萬零九百五十五元，監工費六萬一千五百元，
      設計費十一萬六千元，共計一百四十萬八千五百零五元（未含稅），加計稅捐
      百分之五後為一百四十七萬八千九百三十元，施工期間被告已支付七十三萬元
      ，尚積欠七十四萬八千九百三十元未付，屢經催索並委律師發函請求，均不獲
      付款，爰依契約請求被告給付七十四萬八千九百三十元及其遲延利息。
（二）對被告抗辯所為之陳述：
  １、被告已付工程款七十三萬元，故全部工程款不可能僅六十萬元。
  ２、因被告係原告之妻蔣文慈之大學同學，因雙方基於情誼，故設計圖僅被告口頭
      同意，原告並未要求被告做簽認之行為。
  ３、被告第一期匯款係予原告週轉係屬不實，蓋該筆四十萬元係被告依兩造所簽委
      託書之第四條第三項之三十三萬，加上先付設計費五萬八千元，及代申請瓦斯
      費一萬二千元，總計四十萬，全部為依委託書應付之款項。
三、證據：提出室內裝修工程委託設計及監工委託書、照片十四幀、請款單、律師函
    及其回執、被告給付七十三萬元工程款證明、平面圖、工程費明細表及單據、為
    證，並聲請訊問證人劉慶濱及履勘現場。
乙、被告方面：
一、聲明：駁回原告之訴及其假執行之聲請。
二、陳述：
（一）室內裝修工程委託設計及監工委託書是我簽的，但不是契約，因為原告沒有提
      出設計圖稿讓我簽認，後來因預算沒那麼多，就只請他做拆除、泥作及地板，
      完工後工程款為六十萬元已付清。
（二）我之所以付給原告七十三萬元，是原告要求的，第一次付四十萬，是原告要週
      轉，我覺得在工程款以內，所以付給他；第二次付三十三萬，是拆除後做泥作
      前原告要求，我想可以把事情做完就付給他。
（三）我當初有於委託書上附加但書，要他們提供估價單及圖稿，經過我的確認後才
      可以施作，原告施作並未經過我的確認。
    理    由
一、原告起訴主張：兩造於八十八年六月十日，簽訂室內裝修工程委託設計及監工委
    託書，就被告所有坐落台北市○○街三八一巷二七號二樓之一房屋之室內設計及
    裝修工程，由被告委請原告為室內空間之規劃、施工圖說繪製、預估工程款、協
    調承包廠商、施工期間監工、協助被告驗收等。原告業於八十八年九月十八日完
    工，並經被告驗收完成，被告於八十八年九月十九日遷入居住，其所應付款項含
    工程款為一百二十三萬零九百五十五元，監工費六萬一千五百元，設計費十一萬
    六千元，共計一百四十萬八千五百零五元（未含稅），加計稅捐百分之五後為一
    百四十七萬八千九百三十元，施工期間被告已支付七十三萬元，尚積欠七十四萬
    八千九百三十元未付，屢經催索並委律師發函請求，均不獲付款，爰依契約請求
    被告給付七十四萬八千九百三十元及其遲延利息等語。被告則以：我只有請原告
    做拆除、泥作及地板，工程款為六十萬元已付清，原告其他部分之施作並未經過
    我的確認等語，資為抗辯。
二、查原告主張兩造於八十八年六月十日簽訂室內裝修工程委託設計及監工委託書，
    就被告所有坐落台北市○○街三八一巷二七號二樓之一房屋進行室內設計及裝修
    工程（下稱系爭工程），約定設計費用為十一萬六千元、監造費用以實際工程發
    包金額百分之五計算等情，業據提出該委託書為證，且為被告所不爭執，自堪信
    為真實。
三、次查，原告所提工程完工請款單上所列之工程項目，包含木工、油漆、拆除、泥
    作、鋁門窗、水電及燈具等均有施作乙節，有照片十四幀附卷可參，復經本院於
    八十九年六月十二日至現場履勘無訛。被告就此亦未爭執，惟辯以：伊僅請原告
    做拆除、泥作及地板，工程款僅六十萬元，原告其餘施作部分並未經過伊確認等
    語。然查，證人即系爭工程木工承包商劉慶濱到庭結證稱：我是負責木工部分，
    在現場施作木工時有看過被告，被告並沒有表示反對的意思，原告與被告有拿平
    面圖討論該如何變更追加等語。又被告已給付原告工程款七十三萬元，此有原告
    提出之傳真稿及存褶影本在卷可稽，顯已超過被告所主張之實際工程款六十萬元
    。而被告曾表示有傳真稿可證明只有委託原告施作拆除、泥作及地板部分，惟經
    本院於八十九年六月二日曉諭被告提出對己有利之證據時，被告竟表示不願提出
    ，是其空言主張系爭工程範圍僅限於拆除、泥作及地板，即未能遽信。綜上，被
    告於木工等其他部分施作時並未表示異議，亦未有資料顯示其於八十八年九月十
    九日系爭工程完工後遷入時即立即向原告為反對之意思表示，且所付之工程款亦
    已超過六十萬元，是應認原告之主張較為可採。
三、從而，被告應給付原告設計費十一萬六千元、工程費用一百二十三萬零九百五十
    五元、監造費（上開工程費用之百分之五）即六萬一千五百四十八元（小數點以
    下四捨五入；原告誤計算為六萬一千五百五十元），總計一百四十萬八千五百零
    三元，含稅總價為一百四十七萬八千九百二十八元（小數點以下四捨五入），扣
    除被告已付之工程款七十三萬元後，尚應給付原告七十四萬八千九百二十八元。
    是原告依委任契約，請求被告給付上開款項，為有理由，應予准許，逾此部分之
    請求則為無據，應予駁回。
四、原告陳明願供擔保，請求宣告假執行，就其勝訴部分，核無不合，爰酌定相當擔
    保金額准許之；至原告敗訴部分，其假執行之聲請即失所附麗，應予駁回。
五、兩造其餘攻擊防禦方法，核與判決結論無影響，爰不一一論列，併此敘明。
六、據上論結，原告之訴為一部有理由、一部無理由，依民事訴訟法第七十九條但書
    、第三百九十條第二項判決如主文。
中      華      民      國    八十九    年      十      月      四      日
                                      民事第五庭審判長法      官  邱新福
                                                      法      官  林秀圓
                                                      法      官  歐陽漢菁
右為正本係照原本作成
如對本判決上訴，須於判決送達後廿日內向本院提出上訴狀
中      華      民      國    八十九    年      十      月      四      日
                                                      法院書記官  賈繼藩


司法院資訊處製作；財團法人民間司法改革基金會備份。
